臺灣苗栗地方法院刑事判決
110年度交易字第225號
公  訴  人  臺灣苗栗地方檢察署檢察官
被      告  吳孟珊


選任辯護人  柯毓榮律師
上列被告因過失致重傷案件，經檢察官提起公訴（109年度偵字
第5093號），本院判決如下：
    主    文
吳孟珊汽車駕駛人，無駕駛執照駕車，因過失傷害人致重傷，處
有期徒刑肆月，如易科罰金，以新臺幣壹仟元折算壹日。
    犯罪事實
一、吳孟珊未考領大型重型、普通重型機車駕駛執照，仍於民國
    108年2月14日上午7時29分許，無駕駛執照騎乘車牌號碼000
    -000號普通重型機車，沿苗栗縣苑裡鎮市道000號由南向北
    方向行駛，途經山柑幹43A號電桿旁之無號誌交岔路口時，
    本應減速慢行，作隨時停車之準備，而依當時天候晴、日間
    自然光線、柏油路面乾燥無缺陷、道路無障礙物、視距良好
    ，並無不能注意之情事，竟疏未減速至可隨時停車之狀態，
    即貿然前駛，適陳慶助騎乘車牌號碼000-000號普通重型機
    車，搭載其妻陳蕭春珠，沿同縣鎮社柑16路由東向西方向行
    駛至上開交岔路口欲右轉彎時，未充分注意讓幹道車先行，
    即貿然前駛，二車因而發生碰撞，雙方均人車倒地，致陳慶
    助受有大腦創傷性出血、交通性水腦症之傷害，經診治後，
    仍下肢無力、反應遲鈍、失禁、日常生活無法自理，症狀固
    定無法工作，而達於身體、健康有重大難治之重傷害，陳蕭
    春珠則受有前胸壁挫傷之傷害。嗣吳孟珊於有偵查權限之公
    務員或機關發覺其上開犯行前，留在事故現場，向到場處理
    之警員坦承為肇事者，自首而接受裁判，而查悉上情。
二、案經陳慶助、陳蕭春珠訴由臺灣苗栗地方檢察署檢察官偵查
    起訴。
    理    由
壹、程序部分
一、告訴乃論之刑事事件由有告訴權之人聲請調解者，經調解不
    成立時，鄉、鎮、市公所依其向調解委員會提出之聲請，將
    調解事件移請該管檢察官偵查，並視為於聲請調解時已經告
    訴，鄉鎮市調解條例第31條定有明文。查告訴人陳慶助、陳
    蕭春珠因本案車禍事故，於108年8月12日向苗栗縣苑裡鎮調
    解委員會聲請調解，經調解不成立，告訴人聲請移請臺灣苗
    栗地方檢察署檢察官偵查乙節，有苗栗縣苑裡鎮公所109年2
    月11日苑鎮行字第1090002156號函、聲請調解書、移送偵查
    聲請書在卷可稽（見臺灣苗栗地方檢察署109年度他字第355
    號卷，下稱他卷，第7頁至第10頁）。依上開規定，應視為
    告訴人等於108年8月12日聲請調解時業已告訴，尚未逾越法
    定告訴期間，告訴自屬合法，合先敘明。
二、被告以外之人於審判外之言詞或書面陳述，除法律有規定者
    外，不得作為證據，刑事訴訟法第159條第1項定有明文。查
    證人即告訴人陳蕭春珠、證人陳信義於警詢中之證述，屬被
    告吳孟珊以外之人於審判外之言詞陳述，且無法律所定例外
    得作為證據之情形，並經辯護人爭執無證據能力（見本院11
    0年度苗交簡字第152號卷，下稱本院苗交簡卷，第211頁）
    ，則該陳述對被告依法不得作為證據。
三、被告以外之人於審判外之陳述，雖不符刑事訴訟法第159條
    之1至第159條之4之規定，而經當事人於審判程序同意作為
    證據，法院審酌該言詞陳述或書面陳述作成時之情況，認為
    適當者，亦得為證據；當事人、代理人或辯護人於法院調查
    證據時，知有第159條第1項不得為證據之情形，而未於言詞
    辯論終結前聲明異議者，視為有前項之同意，刑事訴訟法第
    159條之5定有明文。查除上開陳述外，本案所引其餘被告以
    外之人於審判外之陳述，經被告及辯護人表示同意作為證據
    （見本院苗交簡卷第211頁至第212頁；本院110年度交易字
    第225號卷，下稱本院第225號交易卷，第61頁），本院審酌
    該等陳述無證明力明顯過低之情事，且依製作時之情況，尚
    無違法不當之瑕疵，認為以之作為證據應屬適當，是得為證
    據。
四、被告所為不利於己之供述，無出於強暴、脅迫、利誘、詐欺
    、疲勞訊問、違法羈押或其他不正之方法，亦非違反法定障
    礙事由經過期間不得訊問或告知義務規定而為，依刑事訴訟
    法第156條第1項、第158條之2規定，應有證據能力。
五、本案所引非供述證據，無違反法定程序而取得之情形，依刑
    事訴訟法第158條之4反面規定，得為證據。
貳、認定犯罪事實所憑證據及其理由
　　訊據被告固坦承有發生本案車禍事故之事實，惟矢口否認有
    何過失傷害及過失傷害致人重傷之犯行，辯稱：伊見到告訴
    人陳慶助所騎乘機車時，該車係停等狀態，後來該車突然衝
    出來，伊應無過失云云（見本院苗交簡卷第101頁、第211頁
    、第213頁至第214頁；本院第225號交易卷第65頁、第110頁
    ），經查：
一、被告於108年2月14日上午7時29分許，騎乘車牌號碼000-000
    號普通重型機車，沿苗栗縣苑裡鎮市道000號由南向北方向
    行駛，途經山柑幹43A號電桿旁之無號誌交岔路口時，適告
    訴人陳慶助騎乘車牌號碼000-000號普通重型機車，搭載其
    妻即告訴人陳蕭春珠，沿同縣鎮社柑16路由東向西方向行駛
    至上開交岔路口欲右轉彎，二車因而發生碰撞，雙方均人車
    倒地，致告訴人陳蕭春珠則受有前胸壁挫傷之傷害乙節，為
    被告所不爭執（見本院苗交簡卷第211頁、第213頁至第214
    頁；本院第225號交易卷第65頁、第110頁），並有道路交通
    事故現場圖、道路交通事故調查表㈠、道路交通事故調查報
    告表㈡、苗栗縣警察局舉發違反道路交通管理事件通知單（
    越級駕駛）、苗栗縣警察局通霄分局社苓派出所道路事故當
    事人登記聯單、李綜合醫療社團法人苑裡李綜合醫院診斷證
    明書、本院勘驗筆錄即勘驗光碟紀錄、現場照片在卷可稽（
    見他卷第55頁至第59頁、第65頁至第71頁、第123頁；本院
    苗交簡卷第107頁、第214頁至第215頁、第223頁至第230頁
    ；本院第225號交易卷第115頁至第116頁）。是此部分事實
    ，堪予認定。
二、被告否認有何過失，並以前詞置辯，惟查：
　㈠「行車速度，依速限標誌或標線之規定，無速限標誌或標線
    者，應依下列規定：二、行經……無號誌之交岔路口……，均應
    減速慢行，作隨時停車之準備」，道路交通安全規則第93條
    第1項第2款定有明文，被告騎乘普通重型機車上路，自應遵
    守之。又依案發時係天候晴、日間自然光線、柏油路面乾燥
    無缺陷、道路無障礙物、視距良好乙節，有道路交通事故調
    查表㈠在卷可稽（見他卷第67頁），難認有不能注意之情事
    。再經本院當庭勘驗監視器錄影檔案，勘驗結果：「播放時
    間0分3秒，告訴人陳慶助所騎乘機車自畫面右上方小路駛至
    超越路口白線前方停等。播放時間0分14秒，該機車起駛至
    前方交岔路口處。播放時間0分15秒，該車轉彎至道路時，
    與自畫面由右至左方向駛至之被告所騎乘機車發生碰撞。播
    放時間0分16秒，告訴人陳慶助所騎乘機車車身重心不穩導
    致傾斜，被告所騎乘機車先倒地。播放時間0分17秒，告訴
    人陳慶助所騎乘機車人車倒地，告訴人陳蕭春珠之安全帽滾
    落。播放時間0分18秒至25秒，告訴人陳慶助、陳蕭春珠、
    被告皆倒地不起」乙節，有本院勘驗筆錄即勘驗光碟紀錄、
    現場照片在卷可稽（見本院苗交簡卷第214頁至第215頁、第
    223頁至第230頁；本院第225號交易卷第115頁至第116頁）
    。勾稽上開勘驗結果、道路交通事故現場圖，可見告訴人陳
    慶助騎乘機車搭載告訴人陳蕭春珠，沿社柑16路由東向西方
    向行駛出與市道000號之無號誌交岔路口後不足1秒，即與被
    告所騎乘機車發生碰撞，且撞擊力道甚猛。復酌以被告於審
    理中陳稱：伊騎到路口前已看到告訴人陳慶助所騎乘之機車
    在停等等語（見本院苗交簡卷第101頁；本院第225號交易卷
    第65頁），且觀諸上開勘驗結果，告訴人陳慶助於起駛前已
    停等約11秒，足認被告僅需再稍加注意，減速至可隨時停車
    之狀態，即可避免本案車禍事故之發生。是被告未遵守上開
    交通規則，致生本案車禍事故，自有應注意、能注意而不注
    意之情事，當有違反注意義務之過失，實屬灼然。被告辯稱
    無過失云云，自無可採。
　㈡「汽車行駛至交岔路口，其行進、轉彎，應依下列規定：、
    行至無號誌或號誌故障而無交通指揮人員指揮之交岔路口，
    支線道車應暫停讓幹線道車先行……」，道路交通安全規則第
    102條第1項第2款定有明文。依上開勘驗結果，顯見告訴人
    陳慶助行駛至上開無號誌交岔路口時，未讓幹道車（被告所
    騎乘機車）優先通行，即貿然通過，致生本案車禍事故，足
    見告訴人陳慶助亦有過失甚明。另本案車禍事故經送交通部
    公路總局車輛行車事故鑑定覆議會鑑定意見同認：「陳慶
    助駕駛普通重型機車，行經劃有「停」標字之無號誌交岔路
    口，支線車未讓幹道車先行，為肇事主因。吳孟珊駕駛普
    通重型機車，行經無號誌交岔路口，未減速慢行，做隨時停
    車之準備，為肇事次因」等語，有交通部公路總局110年10
    月20日路覆字第1100118409號函暨交通部公路總局車輛行車
    事故鑑定覆議會110年10月15日覆議字第0000000號覆議意見
    書在卷可稽（見本院第225號交易卷第25頁至第29頁），核
    與本院認定被告及告訴人陳慶助上開過失行為之情節及程度
    並無不同，益徵其等均有過失。惟被告之過失與被害人自己
    之過失，併合而為危害發生之原因時，不能阻卻其犯罪責任
    （最高法院23年上字第5223號判例意旨參照），是告訴人固
    就本案車禍事故亦有過失，被告尚無從依此解免應負之過失
    刑事責任，併此敘明。
　㈢交通部公路總局新竹區監理所竹苗區車輛行車事故鑑定會固
    認被告本案過失為「未充分注意車前狀況，為肇事次因」乙
    節，有該會109年6月24日竹苗區0000000案鑑定意見書在卷
    可稽（見他卷第99頁至第101頁），然顯未論及道路交通安
    全規則第93條第1項第2款規定，自不足採，併此敘明。
　㈣至辯護人為被告辯稱：被告應有信賴保護原則之適用云云（
    見本院第225號交易卷第70頁至第73頁）。惟所謂信賴原則
    ，在道路交通事故之刑事案件上，係指參與交通行為之一方
    ，遵守交通法規秩序，得信賴同時參與交通行為之對方或其
    他人，亦必會遵守交通法規秩序，不致有違反交通法規秩序
    之行為發生，因此，對於對方或其他人因違反交通法規秩序
    之行為所導致之危險結果，即無注意防免之義務，從而得以
    免負過失責任；惟對於該對方或其他人不致發生違反交通法
    規秩序之行為，若無期待可能性，或行為之一方對於危險結
    果之發生，若稍加注意即能認識並予避免者，仍不能免除其
    注意義務，即無上開原則之適用（最高法院86年度台上字第
    2462號判決意旨參照）。被告無駕駛執照（詳下述）騎乘普
    通重型機車行經無號誌交岔路口，未遵守道路交通安全規則
    第93條第1項第2款規定，應注意能注意而疏於注意，撞及告
    訴人等人車，雖告訴人陳慶助與有過失，仍難辭被告過失罪
    責，自無上開信賴原則之適用。
三、汽車駕駛執照為駕駛汽車之許可憑證，道路交通安全規則第
    50條第1項前段定有明文；除依該規則第61條規定，汽車駕
    駛人取得高一級車類之駕駛資格者，准其駕駛較低等級車類
    之車輛外，應按其取得何等級車類之駕駛執照，駕駛該相當
    等級車類之車輛，不得持較低等級車類之駕駛執照，駕駛較
    高等級之車類；若有違反上述規定，因其不具備所駕駛車類
    之相當汽車駕駛人資格，於法應認與無駕駛執照者同，始符
    合道路交通安全維護之立法本旨。是道路交通管理處罰條例
    第86條第1項所稱之汽車駕駛人「無照駕車」，除同條例第2
    1條第1項第1款之「未領有駕駛執照駕車」外，應包括持較
    低等級車類之駕駛執照，而駕駛較高等級之車類在內（最高
    法院96年度台上字第6105號判決判決意旨參照）。查被告於
    本案車禍事故發生時未考領大型重型、普通重型機車駕駛執
    照，僅考領小型車普通駕駛執照乙節，有證號查詢汽車、機
    車駕駛人在卷可稽（見本院109年度交易字第375號卷，下稱
    本院第375號交易卷，第31頁至第32頁），依道路交通安全
    規則第61條第4款規定，僅得駕駛輕型機車，依上開說明，
    被告越級駕駛普通重型機車上路，自屬道路交通管理處罰條
    例第86條第1項所稱之汽車駕駛人「無照駕車」無訛。
四、告訴人陳蕭春珠因本案車禍事故而受有前胸壁挫傷之傷害，
    有李綜合醫療社團法人苑裡李綜合醫院診斷證明書在卷可稽
    （見他卷第123頁），自與被告之過失駕駛行為間有相當因
    果關係。
五、告訴人陳慶助所受重傷害部分
　㈠「稱重傷者，謂下列傷害：其他於身體或健康，有重大不治
    或難治之傷害」，刑法第10條第4項第6款定有明文。查告訴
    人陳慶助於108年2月17日本案車禍事故發生後至臺中榮民總
    醫院急診結果，確受有大腦創傷性出血、交通性水腦症之傷
    害，經診治後，仍下肢無力、反應遲鈍、失禁、日常生活無
    法自理（包括飲食、行動、大小便、洗澡及穿衣等），症狀
    固定無法工作，需專人照顧乙節，有該院診斷證明書在卷可
    稽（見他卷第33頁），且依該院109年10月29日中榮醫企字
    第1094203555號函暨病歷所示：「依據病歷相關記載……『症
    狀固定無法工作』係指依據當時相關症狀和病歷紀錄所下之
    結論，確實是難治之情形」等語（見本院第375號交易卷第4
    5頁至第173頁）。足認告訴人陳慶助所受上開傷害，經診治
    後，仍下肢無力、反應遲鈍、失禁、日常生活無法自理，症
    狀固定無法工作乙節，已達於身體、健康有重大難治之傷害
    ，屬重傷者無訛。
　㈡至辯護人為被告辯稱：告訴人陳慶助已有高血壓、癲癇病史
    ，其所受重傷害結果與本案車禍事故間無相當因果關係云云
    （見本院苗交簡卷第30頁至第33頁、第102頁、第109頁至第
    110頁；本院第225號交易卷第20頁、第74頁至第77頁）。惟
    刑法上之過失，其過失行為與結果間，在客觀上有相當因果
    關係始得成立。所謂相當因果關係，係指依經驗法則，綜合
    行為當時所存在之一切事實，為客觀之事後審查，認為在一
    般情形下，有此環境、有此行為之同一條件，均可發生同一
    之結果者，則該條件即為發生結果之相當條件，行為與結果
    即有相當之因果關係。反之，若在一般情形下，有此同一條
    件存在，而依客觀之審查，認為不必皆發生此結果者，則該
    條件與結果不相當，不過為偶然之事實而已，其行為與結果
    間即無相當因果關係（最高法院76年台上字第192號判例意
    旨參照）。查告訴人陳慶助於本案車禍事故發生前固有宿疾
    ，然依上開臺中榮民總醫院函暨病歷所示：「依據病歷相
    關記載，診斷書所載症狀及診斷是因108年2月14日車禍事故
    所致」等語（見本院第375號交易卷第45頁至第173），足見
    宿疾並非導致告訴人陳慶助所受重傷害之直接肇始因素，而
    係本案車禍事故所造成。是被告之過失駕駛行為與告訴人陳
    慶助所受重傷害結果間，具有相當因果關係，應堪認定。辯
    護人此節所辯，自難憑採。
　㈢辯護人固聲請對告訴人陳慶助所受傷勢為重傷害鑑定云云（
    見本院第225號交易卷第109頁），惟本院認事實已臻明瞭，
    而無調查之必要，爰依刑事訴訟法第163條之2第1項、第2項
    第3款規定駁回聲請，併此敘明。
六、綜上，本案事證明確，被告犯行洵堪認定，應予依法論科。
參、論罪科刑
一、被告行為後，刑法第284條業於108年5月29日修正公布，於
    同年月31日生效施行，修正後規定提高過失傷害罪法定刑度
    至「1年以下有期徒刑、拘役或10萬元以下罰金」，及提高
    過失傷害致人重傷罪法定刑度至「3年以下有期徒刑、拘役
    或30萬元以下罰金」。經比較新、舊法律，修正後規定無較
    有利於被告之情形，依刑法第2條第1項前段規定，應適用被
    告行為時即修正前刑法第284條第1項之規定。
二、刑法總則之加重，係概括性之規定，所有罪名均一體適用；
    刑法分則之加重，係就犯罪類型變更之個別犯罪行為予以加
    重，成為另一獨立之罪名。道路交通管理處罰條例第86條第
    1項關於汽車駕駛人，無駕駛執照駕車、酒醉駕車、吸食毒
    品或迷幻藥駕車、行經行人穿越道不依規定讓行人優先通行
    ，因而致人受傷或死亡，依法應負刑事責任者，加重其刑至
    二分之一之規定，係就刑法第276條第1項之過失致人於死罪
    、同條第2項之業務過失致人於死罪，同法第284條第1項之
    過失傷害（及致重傷）罪、同條第2項之業務過失傷害（及
    致重傷）罪之基本犯罪類型，對於加害人為汽車駕駛人，於
    從事駕駛汽車之特定行為時，於行經行人穿越道之特定地點
    ，不依規定讓行人優先通行，因而致人受傷或死亡之特殊行
    為要件予以加重處罰，已就上述刑法第276條第1、2項，同
    法第284條第1、2項各罪犯罪類型變更之個別犯罪行為予以
    加重，而成另一獨立之罪名，自屬刑法分則加重之性質（最
    高法院99年度台非字第198號判決意旨參照）。是核被告所
    為，係犯道路交通管理處罰條例第86條第1項、修正前刑法
    第284條第1項後段之汽車駕駛人無駕駛執照駕車因過失傷害
    人致重傷罪，及道路交通管理處罰條例第86條第1項、修正
    前刑法第284條第1項前段之汽車駕駛人無駕駛執照駕車因過
    失傷害人罪。
三、公訴意旨認被告係涉犯修正前刑法第284條第1項前段之過失
    傷害罪嫌，尚有未洽，惟社會基本事實同一，且業經本院當
    庭告知汽車駕駛人無駕駛執照駕車因過失傷害人致重傷罪及
    汽車駕駛人無駕駛執照駕車因過失傷害人罪名（見本院第37
    5號交易卷第187頁至第188頁），無礙被告防禦權行使，本
    院自得依法變更法條。
四、被告以一過失行為致告訴人陳慶助、陳蕭春珠2人受有傷害
    ，係一行為觸犯汽車駕駛人無駕駛執照駕車因過失傷害人致
    重傷罪及汽車駕駛人無駕駛執照駕車因過失傷害人罪，為想
    像競合犯，應依刑法第55條規定，從一重以汽車駕駛人無駕
    駛執照駕車因過失傷害人致重傷罪處斷。
五、被告無駕駛執照駕車，因而致人受傷及受重傷，應依道路交
    通管理處罰條例第86條第1項規定加重其刑。
六、被告犯後留在現場，於有偵查權限之公務員或機關發覺前，
    向前往現場處理車禍事故之警員坦承為肇事者，自首而接受
    裁判乙節，有苗栗縣警察局通霄分局社苓派出所道路交通事
    故肇事人自首情形紀錄表、道路交通事故談話紀錄表在卷可
    稽（見他卷第63頁；本院第375號交易卷第43頁），符合自
    首之要件，爰依刑法第62條前段規定減輕其刑，依法先加後
    減之。
七、爰以行為人之責任為基礎，審酌被告未領有適當駕駛執照，
    且未注意交通規則而駕車，肇生車禍事故致告訴人陳慶助受
    重傷害及告訴人陳蕭春珠受有傷害，所為實屬非是，兼衡犯
    後之態度，與肇事之情節、過失程度（為肇事次因）、告訴
    人等所受傷勢，暨自述國中畢業之智識程度、職製造業、月
    薪不足新臺幣3萬元、尚有配偶需照顧扶養之生活狀況，且
    迄未與告訴人等成立調解，及告訴代理人陳信義之意見等一
    切情狀（見本院第375號交易卷第208頁至第209頁、第219頁
    、第240頁至第242頁、第247頁；本院第225號交易卷第66頁
    至第68頁、第111頁至第112頁），量處如主文所示之刑，並
    諭知易科罰金之折算標準，以示懲儆。
八、辯護人固為被告請求宣告緩刑云云（見本院第375號交易卷
    第215頁；本院第225號交易卷第68頁、第79頁至第80頁），
    且被告未曾因故意犯罪受有期徒刑以上刑之宣告乙節，有臺
    灣高等法院被告前案紀錄表在卷可稽。惟法院對犯罪行為人
    宣告緩刑時，應考量犯罪行為人與被害人關係修復情形、該
    犯罪行為對於法益之侵害程度，倘犯罪行為人未能補償被害
    者所受損害，復無暫不執行刑罰為適當之情形，即不宜宣告
    緩刑，否則，不僅對被告不足生警惕之效，更無法反映被告
    犯行侵害法益之嚴重性，亦難以達到刑法應報、預防、教化
    之目的（臺灣高等法院108年度侵上訴字第279號判決意旨參
    照）。衡酌本案犯罪情節，被告未領有適當駕駛執照，且未
    注意交通規則而駕車肇生車禍事故，足見被告法治觀念薄弱
    ，且迄未與告訴人等成立調解，而尚未取得其等之諒解。是
    本院認非施以相當刑事處遇，難收抑制、預防犯罪之效，有
    執行刑罰以資警惕之必要，並無以暫不執行為適當之情形，
    而不宜宣告緩刑。
據上論斷，應依刑事訴訟法第284條之1、第299條第1項前段、第
300條，道路交通管理處罰條例第86條第1項，刑法第2條第1項前
段、第11條前段、（修正前）第284條第1項、第62條前段、第55
條、第41條第1項前段，刑法施行法第1條之1第1項、第2項前段
，判決如主文。
本案經檢察官彭郁清提起公訴，檢察官蕭慶賢到庭執行職務。
中　　華　　民　　國　　111 　年　　3 　　月　　29　　日
                  刑事第二庭    法  官  魏正杰
以上正本證明與原本無異。　　　　　　　　　　　　　　　　如不服本判決應於收受判決後20日內向本院提出上訴書狀，並應敘述具體理由。其未敘述上訴理由者，應於上訴期間屆滿後20日內向本院補提理由書(均須按他造當事人之人數附繕本)「切勿逕送上級法院」。告訴人或被害人如對本判決不服者，應具備理由請求檢察官上訴，其上訴期間之計算係以檢察官收受判決正本之日期為準。　　　　　　　　　　　　　　　　　　　　　　　　　　　　　　　　　　　　    書記官　巫  穎
中　　華　　民　　國　　111 　年　　3 　　月　　29　　日
附錄論罪科刑法條：
道路交通管理處罰條例第86條
汽車駕駛人，無駕駛執照駕車、酒醉駕車、吸食毒品或迷幻藥駕
車、行駛人行道或行經行人穿越道不依規定讓行人優先通行，因
而致人受傷或死亡，依法應負刑事責任者，加重其刑至二分之一
。
汽車駕駛人，在快車道依規定駕車行駛，因行人或慢車不依規定
，擅自進入快車道，而致人受傷或死亡，依法應負刑事責任者，
減輕其刑。

修正前中華民國刑法第284條
因過失傷害人者，處6月以下有期徒刑、拘役或5百元以下罰金，
致重傷者，處1年以下有期徒刑、拘役或5百元以下罰金。
從事業務之人，因業務上之過失傷害人者，處1年以下有期徒刑
、拘役或1千元以下罰金，致重傷者，處3年以下有期徒刑、拘役
或2千元以下罰金。